【裁判字號】    92,聲,626
【裁判日期】    920606
【裁判案由】    聲請法官迴避
【裁判全文】
臺灣高等法院刑事裁定                              九十二年度聲字第六二六號
    聲  請  人
    即  被  告  甲○○
右列聲請人因傷害等（九十一年度上易字第二七二號）案件，聲請本院法官迴避，本
院裁定如左：
    主  文
聲請駁回。
    理  由
一、本件聲請人即被告以本案（九十一年度上易字第二七二號）於九十二年五月二十
    一日審判期日時，法庭活動略以：「（審判長問：你聲請停止審判還有何原因？
    ）被告答：林明俊法官，他明知九十一年七月三日他問賴淑芬、黃基旺如何聯絡
    的，賴淑芬講有，黃基旺講沒有，可是他講沒有以前他已經在錄音帶講有，所以
    林明俊執行職務偏頗之虞，伊聲請法官迴避。（審判長問：賴淑芬說你有打黃基
    旺，你對她的證詞有何意見？）伊沒有打黃基旺，賴淑芬根本沒有講說伊有打，
    黃基旺本身也說伊沒有打，伊現在要聽錄音帶，在公設辯護人沒有來之前，伊等
    先聽錄音帶。（審判長問：尚有何證據請求調查？）被告答：請求傳訊余俊彥，
    請求傳訊黃基旺當作證人在訊問，可是受命法官不傳訊。（審判長問：傳訊余俊
    彥待證事項？）被告答：當時他是中鼎公司總經理，他是黃基旺的上司，他有答
    應要調查他公司蔡經理是何人，以及他要調查黃基旺的行為，所以要求余俊彥來
    作證。中鼎公司的蔡經理有看到黃基旺拿大木棍追打伊，伊請求播放錄音帶，這
    是伊跟余俊彥的談話，伊請求播放錄音帶。（審判長諭知沒有播放錄音帶之必要
    ）被告當庭提出異議。被告稱：請求再開辯論，再行辯論，如三位法官不調查，
    伊請求三位法官迴避，如果書記官不記的話，也請求書記官迴避。（審判長問：
    對八十九年八月四日部分檢察官沒有起訴，本院如認定是裁判上一罪，本院應一
    併審理，你有何意見？）被告答：伊現在請求播放錄音帶【被告當庭拿出隨身錄
    音機，作勢要操作錄音機，法警訊速予以制止，被告不從抵抗，法警即迅速將被
    告手握之錄音帶拿開】。（審判長諭知：不得在法庭錄音）被告答：伊沒有錄音
    ，伊只是放音，伊請求放音，伊告法警妨害自由、強制罪，伊認為伊有權利播放
    伊提供的錄音帶，法官問伊的問題伊以錄音帶回答。（審判長諭知：訴訟程序由
    審判長指揮，不得自行播放，你要求播放你和余俊彥對答錄音，沒有必要。）被
    告當庭聲明異議。（審判長問：尚有何證據請求調查？）被告答：伊請求法官迴
    避。」是聲請人以承審三位法官執行職務有偏頗之虞，聲請法官迴避云云。
二、按當事人聲請法官迴避，以有刑事訴訟法第十八條第一、二兩款所列情形之一者
    為限。又聲請迴避之原因，應釋明之，刑事訴訟法第二十條第二項，亦有明文。
    而刑事訴訟法第十八條第二款規定，得聲請法官迴避原因之所謂「足認其執行職
    務有偏頗之虞者」，係指以一般通常之人所具有之合理觀點，對於該承辦法官能
    否為公平之裁判，均足產生懷疑；且此種懷疑之發生，存有其安全客觀之原因，
    而非僅出諸當事人自己主觀之判斷者，始足當之。至於訴訟上之指揮乃專屬於法
    院之職權，當事人之主張、聲請，在無礙於事實之確認之及法的解釋適用之範圍
    下，法院固得斟酌其請求以為訴訟之進行，但仍不得以此對當事人之有利與否，
    作為其將有不公平裁判之依據，更不得以此訴訟之進行與否而謂有偏頗之虞聲請
    法官迴避，此有最高法院七十九年台抗字第三一八號判例意旨可資參照。
三、經查，本件聲請人於本案審判期日，當庭請求播放錄音帶，又聲請傳訊證人余俊
    彥、黃基旺等，俱係針對承審法官指揮訴訟、調查證據，是否妥適之質疑，而非
    主張有具體事實，足認承審法官與訴訟關係人有故舊恩怨等相類關係，致承審法
    官審判恐有偏頗之虞之情形。揆諸前揭判例意旨，聲請人所指顯與刑事訴訟法第
    十八條之要件不符。是本件聲請法官迴避，不能認為正當，應予駁回。
據上論斷，應依刑事訴訟法第二十一條第一項前段，裁定如主文。
中    華    民    國      九十二    年    六    月      六              日
                              臺灣高等法院刑事第二十四庭
                                  審判長法  官  陳  貽  男
                                        法  官  李  世  貴
                                        法  官  陳  憲  裕
右正本證明與原本無異。
如不服本裁定應於收受送達後五日內向本院提出抗告書狀。
                                        書記官  劉  育  妃
中    華    民    國      九十二  年       六       月       六         日


司法院資訊處製作；財團法人民間司法改革基金會備份。
